【裁判字號】    90,重訴,44
【裁判日期】    901101
【裁判案由】    清償債務
【裁判全文】
臺灣桃園地方法院民事判決  九十年度重訴字第四四號
    原      告  新竹國際商業銀行股份有限公司
    法定代理人  丙○○
    送達代收人  乙○○
    訴訟代理人  丁○○
    被      告  萬疆有限公司
    法定代理人  甲○○
右當事人間請求清償債務事件，本院判決如左：
    主    文
被告應於原告就東晨建設股份有限公司之財產強制執行無效果時，給付原告新台幣壹
億仟陸佰萬元，及自民國八十七年二月十一日起至清償日止，按年息百分之十點零
五計算之利息，並自民國八十七年三月十一日起至清償日止，在六個月以內者，按上
開利率百分之十，超過六個月者，按上開利率百分之二十計付違約金。
訴訟費用由被告負擔。
    事    實
甲、原告方面：
  一、聲明：如主文所示。
  二、陳述：
  （一）訴外人東晨建設股份有限公司（下稱：東晨公司）以被告為保證人，於民國
        （下同）八十四年五月十日向原告聲請土地融資額度放款新台幣一億四千萬
        元，期限自八十四年五月十日起至八十七年五月十日止，訂有借據可按。依
        約定，原告得視建築進度，依東晨公司之聲請，於額度內撥款於營造廠商，
        本借款得於期限內循環使用。又東晨公司應於每月十日繳納利息，利率按年
        息百分之九點八五計算，並隨原告之放款基本利率調整之。東晨公司如逾期
        清償一次，即喪失分期攤還之權利，所欠貸款應一次全部償還，其逾期清償
        在六個月以內者，按上開利率百分之十，超過六個月者，按上開利率百分之
        二十計付違約金。
  （二）豈料東晨公司自八十七年三月十日起即未依約履行（應繳同年二月十日起至
        三月十日之利息），逾期已一次以上，計尚欠本金一億三千六百萬元，依借
        據第六條約定，視為全部到期，被告為保證人，亦應負責清償本件借款，迭
        經催討，被告均已其非連帶保證人為由，拒絕清償，為此提起本件訴訟。
  （三）承認被告有先訴抗辯權。
  三、證據：提出借據影本三紙、放款客戶往來明細及催收款項客戶往來明細各一紙
      、鑑定報告書影本二紙、支付命令及確定證明書影本各二紙、民事執行處通知
      影本二件、債權統計表影本一件為證。
乙、被告未於最後言詞辯論期日到場，惟據以前到場所為聲明及陳述略以：
  一、聲明：（一）駁回原告之訴及其假執行之聲請。（二）如受不利判決，請准供
      擔保免為假執行。
  二、陳述：
  （一）被告於簽訂本件借據時，已經表明不願擔任連帶保證人，並經原告同意將「
        連帶保證人」中之「連帶」二字刪除，是被告並非東晨建設股份有限公司之
        連帶保證人。
  （二）原告雖主張依借據契約之內容以觀，應認被告已捨棄先訴抗辯權，惟該約款
        為定型化契約，乃針對連帶保證所設，故保證人欄均記載為「連帶保證人」
        若被告真有捨棄先訴抗辯權之意思，為何將「連帶」二字去除？本件被告既
        已將定型化契約中之「連帶」二字去除，其意已明確表示僅負一般普通保證
        人責任，故被告仍享有先訴抗辯權甚明。
  （三）原告並未具體證明主債務人之財產不足清償本件債務，主債務人所有坐落平
        鎮市○○段三七一地號土地上之建物經鑑價價額高達二億六千三百二十四萬
        九千六百四十一元，超過主債務人所欠債務一億三千六百萬元，又原告於主
        債務人未能遵期清償時，理應即進行追償，豈有置之不理，任由利息、違約
        金累計計算至債務連同利息、違約金超過主債務人之財產，再主張被告無先
        訴抗辯權之理。
  （四）又本件借款除有保證人外，另有前開地號土地為擔保，經鑑價價額為四億餘
        元，依最高法院二十三年上字第三二一九判決「債務關係如於設定擔保物權
        而外，並有保證人者，該主債務人不清償其債務時，應先儘擔保物拍賣充價
        」所示，在保證債務尚有物的擔保時，物保自當優先於人保負責，且不分物
        保係主債務人或第三人所提供，本件主債務人之財產及該債務之擔保物價值
        高達七億元，遠超過本件債務，原告自不得主張主債務人之財產不足清償本
        件債務。
  三、證據：提出民事執行處通知影本一件為證。
    理    由
一、本件被告未於最後言詞辯論期日到場，核無民事訴訟法第三百八十六條各款所列
    情形，爰依原告之聲請，由其一造辯論而為判決。
二、本件兩造不爭執及自認之事實：
（一）原告主張：訴外人東晨建設股份有限公司（下稱：東晨公司）以被告為保證人
      ，於民國（下同）八十四年五月十日向原告聲請土地融資額度放款新台幣一億
      四千萬元，東晨公司自八十七年三月十日起即未依約履行（繳息），逾期已一
      次以上，依借據第六條約定，視為全部到期，計尚欠本金一億三千六百萬元，
      及自民國八十七年二月十一日起至清償日止，按年息百分之十點零五計算之利
      息，並自民國八十七年三月十一日起至清償日止，在六個月以內者，按上開利
      率百分之十，超過六個月者，按上開利率百分之二十計付違約金等語，為被告
      所不爭執，應認為真實。是原告主張被告應就東晨公司之上開債務負普通保證
      責任為可採。
（二）被告抗辯其有（檢索抗辯權）先訴抗辯權，業經原告自認，亦為可採。
三、查普通保證，保證人於債權人未就主債務人之財產強制執行而無效果前，對於債
    權人得拒絕清償，即學說上所謂檢索抗辯權（先訴抗辯權），其性質為一種延期
    之抗辯。若債權人於未就主債務人之財產強制執行無效果前，又無民法第七百四
    十六條規定之情形時，即請求普通保證人應即為清償，於法固屬無據。惟普通保
    證人之給付義務並未消滅，且在債權人訴之聲明範圍內，如普通保證人主張檢索
    抗辯者，法院自應為附條件之判決，本件被告就主債務人東晨公司應償還之貸款
    既負普通保證責任，被告又主張檢索抗辯，揆諸前開說明，本院仍應為附條件之
    判決。
四、從而，原告依保證契約之約定請求被告應於原告就東晨建設股份有限公司之財產
    強制執行無效果時，給付原告新台幣一億三千六百萬元，及自民國八十七年二月
    十一日起至清償日止，按年息百分之十點零五計算之利息，並自民國八十七年三
    月十一日起至清償日止，在六個月以內者，按上開利率百分之十，超過六個月者
    ，按上開利率百分之二十計付違約金為有理由，應予准許。
五、因本案事證已臻明確，兩造其餘主張陳述及所提之證據，均毋庸再予審酌，附此
    敘明。
六、據上論結，本件原告之訴為有理由，依民事訴訟法第三百八十五條第一項前段、
    第七十八條判決如主文。
中      華      民      國    九十      年      十一    月      一      日
                                臺灣桃園地方法院民事第一庭
~B法      官  林望民
右為正本係照原本作成
如對本判決上訴須於判決送達後廿日內向本院提出上訴狀
中      華      民      國    九十      年      十一    月      一      日
~B法院書記官  劉文松


司法院資訊處製作；財團法人民間司法改革基金會備份。
